臺灣臺中地方法院交通事件裁定　　　　　94年度交他字第21號
　　原處分機關　交通部公路總局臺中區監理所
　　異議人即
　　受處分人　　甲○○○
上列受處分人因違反道路交通管理處罰條例案件，對於交通部公
路總局臺中區監理所九十四年二月十四日所為之裁決（中裁違字
第裁六○─ＢＲ0000000號裁決書），聲明異議，本院裁
定如下：
    主  文
原處分撤銷。
甲○○○在道路收費停車處所停車，不依規定繳費，處罰鍰新台
幣陸佰圓整。
    理  由
一、按處理違反道路交通管理事件，有關文書之程序，依行政程
    序法之規定；而送達應向受送達人之住居所、事務所或營業
    所為之；於應送達處所不獲會晤應受送達人時，得將文書付
    與有辨別事理能力之同居人、受僱人或應送達處所之接收郵
    件人員。應受送達人或其同居人、受僱人、接收郵件人員無
    正當理由拒絕收領文書時，得將文書留置於應送達處所，以
    為送達。違反道路交通管理事件統一裁罰基準及處理細則第
    五條與行政程序法第七十二條第一項、第七十三條皆有明定
    。查本件中監違字第裁六○─ＢＲ0000000號裁決書
    原處分機關雖係於民國（下同）九十四年二月十八日完成送
    達程序，惟收受該文書者係由署名「弟妹陳怡秋」代收字樣
    ，此有郵政機關掛號郵件收件回執影本在卷可佐。惟受處分
    人堅稱其並無弟妹且不認識陳怡秋其人，亦無收受上開裁決
    書，並提出其全戶戶籍謄本一件為証。則本件收受上開裁決
    書者，難認係受處分人之同居人或受僱人，可以認定。依據
    前揭文書送達程序法令，原處分機關尚未將該裁決書送達至
    受處分人或其同居人收受，上開送達之程序即不合法，其送
    達本不生送達之效力。惟受處分人於九十四年八月一日，因
    向監理機關查詢燃料稅繳費通知單，聲請閱卷後知悉有該項
    違規及送達裁決書之事實，並於同年八月二日立即將違規罰
    款，以郵匯匯入台中監理所，且於同年八月十日向本院提出
    異議狀，此亦有蓋有本院收文章之聲明異議狀、郵政國內匯
    款執據等在卷足憑。是本件受處分人之聲明異議仍未逾越道
    路交通管理處罰條例第八十七條第一項規定二十日之不變期
    間，其之異議仍為合法，合先敘明。
二、本件受處分人甲○○○略以：並無在道路收費停車處所停車
    不依規定繳費之事實；異議人無於九十三年六月二十五日在
    海邊路停車，且未收受該停車繳費通知單，亦不知有繳費之
    事，主管機關應善盡舉證之責；況每年六月期間為梅雨季節
    ，該海邊路之道路收費停車處所緊鄰碼頭，繳費通知單極有
    可能因風吹、天雨，甚至人為因素而遺失，不得將不可抗力
    之事由歸咎於異議人；退步言之，異議人並無逾期繳納罰款
    之事，主管機關吊扣或吊銷並逕行註銷汽車牌照處分，顯無
    理由：於九十四年八月一日聲請閱卷始知有該項違規及送達
    裁決書之事實，為求行政程序之便宜處理，並避免遭受強制
    執行之程序不利益，乃於八月二日繳納該筆罰鍰，主管機關
    雖以異議人未於九十四年三月十六日前繳納罰鍰，而為註銷
    車牌之處分，惟該裁決書並未合法送達異議人，因不認識「
    弟妹陳怡秋」其人，該回執記載，顯與事實不符；戶籍所在
    地無「弟妹陳怡秋」其人，該裁決書遲至八月一日始合法送
    達，於八月二日繳納罰款，主管機關註銷牌照之處分，顯無
    理由，請准撤銷原處分等語。
三、查本件受處分人甲○○○，於九十三年六月二十五日九時五
    十五分許，在高雄市○○路處，其所有之車號六Ｑ─二三一
    八號自用小客車，因在道路收費停車處所停車不依規定繳費
    之違規事實，有原處分機關違反道路交通管理事件裁決書一
    紙在卷可佐。惟受處分人以上開情詞置辯。經查：
(一)、就原處分機關之「易處」處分部分：
(1)、按汽車所有人、駕駛人違反道路交通管理，經「主管機關裁
    決後」「逾二十日未向管轄地方法院聲明異議」，或「其聲
    明異議經法院裁定確定」，而不依裁決或裁定繳納罰鍰或不
    繳送汽車牌照、駕駛執照者，依下列規定處理之：罰鍰不繳
    者，按其罰鍰數額，「易處」吊扣汽車牌照或駕駛執照一個
    月至三個月；不依期限繳送汽車牌照或駕駛執照者，吊銷其
    汽車牌照或駕駛執照。前項第三款之汽車所有人、駕駛人如
    無汽車牌照或駕駛執照可資「易處」吊扣時，得就原處分或
    裁定確定之罰鍰加倍處罰；逾十五日後仍不繳納者，移送法
    院強制執行，道路交通管理處罰條例第六十五條第一項第三
    款、第二項定有明文。亦即處分機關之易處處分，需以受處
    分人於裁決後逾二十日未向法院異議，或異議經法院裁定確
    定，為前提要件。
(2)、查本件原處分機關固於裁決書處罰主文表示：「上開罰鍰逾
    期不繳納之處分：、自九十四年三月十七日起『易處』吊
    扣汽車牌照二個月，並限於九十四年三月三十一日前繳送；
    、九十四年三月三十一日前未繳送汽車牌照者，自四月一
    日起『易處』吊銷，並逕行註銷汽車牌照」之情。然受處分
    人依前揭所述，於知悉該裁決書時起，並未逾越二十日期間
    即向本院聲明異議，已如前述，且本件異議亦尚未經本院裁
    定，自未確定。是原處分機關上開之易處程序並不合法，此
    部分之「易處」自不生效力。原處分機關以受處分人違反道
    路交通管理處罰條例第五十六條規定，而裁處逕行註銷其汽
    車牌照之處分，即有未洽，受處分人此部分之異議有理由，
    原處分不當之處，應予撤銷。
(二)、就受處分人之交通違規處分部分：
(1)、按汽車駕駛人停車時，在道路收費停車處所停車不依規定繳
    費者，處新台幣六百元以上一千二百元以下罰鍰；「汽車駕
    駛人在道路收費停車處所停車，未依規定繳費，主管機關應
    『書面通知』駕駛人於七日內補繳，並收取必要之工本費用
    ，逾期再不繳納，處新臺幣三百元罰鍰」（書面通知係九十
    四年九月一日新增修條文之新規定，本件違規事實發生於九
    十三年六月二十五日，並無新法之適用）。汽車駕駛人之行
    為有其他違規行為經以科學儀器取得證據資料者，當場不能
    或不宜攔截製單舉發者，得對汽車所有人逕行舉發處罰。前
    項逕行舉發，應記明車輛牌照號碼、車型等可資辨明之資料
    ，查明汽車所有人姓名或名稱、住址後，製單舉發處罰之。
    道路交通管理處罰條例第七條之二第一項第六款、第二項、
    第五十六條第一項第十一款與違反道路交通管理事件統一裁
    罰標準表分別定有明文。
(2)、查本件受處分人甲○○○於其異議狀中表明：「況每年六月
    期間為梅雨季節，該『海邊路』之道路收費停車處所緊鄰碼
    頭，繳費通知單極有可能因風吹、天雨，甚至人為因素而遺
    失」等語。依據受處分人提供之裁決書影本，違規地點僅記
    載為「海邊路」，並未具體言明係何縣市何處之「海邊路」
    ，且受處分人辯稱未收受該交通違規通知單，則受處分人未
    親至現場，如何得知「該『海邊路』之道路收費停車處所緊
    鄰碼頭」之事實？況受處分人業於九十四年八月二日繳納該
    罰款完畢，此亦有郵政機關國內匯款執據在卷足證。顯見受
    處分人該車確有在「海邊路」停車，亦即有在道路收費停車
    處所停車不依規定繳費之情形，此部分之違規事實，堪以認
    定。受處分人空言指摘原舉發不當，尚屬無據。從而，本院
    依道路交通管理處罰條例第五十六條第一項第十一款規定，
    裁處罰鍰新台幣六百元整（未逾期）。本件此部分之異議為
    無理由，應予駁回。
四、據上論斷，應依道路交通管理處罰條例第八十七條第二項與
    道路交通案件處理辦法第十九條、第二十條等規定，裁定如
    主文。
中　　華　　民　　國　　94　　年　　10　　月　　31　　日
　　　　　　　　　交通法庭法　官　許  金  樹
上正本證明與原本無異。
如不服本裁定，應於送達後五日內，向本院提出抗告狀。
　　　　　　　　　　　　　書記官　楊  月  雲
中　　華　　民　　國　　94　　年　　10　　月　　31　　日
